臺灣士林地方法院民事小額訴訟判決　　　96年度小字第190號
原　　　告　乙○○
被　　　告　甲○○
上列當事人間請求損害賠償事件，本院於中華民國96年3 月30日
言詞辯論終結，判決如下：
    主  文
被告應給付原告新台幣萬零陸佰肆拾伍元。
原告其餘之訴駁回。
訴訟費用新台幣壹仟元由被告負擔新台幣參佰元，餘由原告負擔
。
本判決原告勝訴部分得假執行。
    爭執事項
原告主張被告於民國93年12月30日下午3 時50分許，駕駛車牌號
碼5H-8736號自用小客車，沿台北市○○區○○路上淡水捷運橋
下之某無名巷欲左轉往同路與玉門街交岔路口方向前進（即先由
北往南方向再轉由西往東），途經同路與無名巷口處時，原應注
意車前狀況，隨時採取必要之安全措施，且轉彎車應讓直行車先
行，及汽車行駛在未劃標線之道路，應靠右行駛，依當時天氣晴
朗且道路狀況良好，並無不能注意之情事，竟疏於注意及此貿然
前行，致撞及原告所搭乘、訴外人施逸明駕駛、車牌號碼2812-J
T 號、沿敦煌路由東往西行駛之自小客車，使原告因衝力而撞及
前擋風玻璃，受有頭部外傷之傷害，因而支出當日之交通費用27
5 元、因傷害就診需請假7 日，造成薪資損失9,800 元（原告平
均每月工作25日，平均月薪為35,000元，故7 日之薪資為9,800
元，計算式如下：35,000 *7/25=9,800）及損失93年4 、5 月之
全勤獎金各1,000 元，原告因此傷害並造成精神上之痛苦，故請
求精神慰撫金86,925元。爰依侵權行為法律關係請求被告賠償99
,000 元 等情；被告經合法通知無正當理由未於最後一次言詞辯
論期日到庭，據其之前到庭之陳述則以：原告當時未繫安全帶等
語資為抗辯。
    理由要領
一、本件被告未於最後一次言詞辯論期日到場，核無民事訴訟法
    第386 條各款所列情形，依原告之聲請，由其一造辯論而為
    判決。
二、原告主張被告於93年12月30日下午3 時50分許，駕駛車牌號
    碼5H-8736 號自用小客車，沿台北市○○區○○路上淡水捷
    運橋下之某無名巷欲左轉往同路與玉門街交岔路口方向前進
    （即先由北往南方向再轉由西往東），途經同路與無名巷口
    處時，原應注意車前狀況，隨時採取必要之安全措施，且轉
    彎車應讓直行車先行，及汽車行駛在未劃標線之道路，應靠
    右行駛，依當時天氣晴朗且道路狀況良好，並無不能注意之
    情事，竟疏於注意及此貿然前行，致撞及原告所搭乘、訴外
    人施逸明駕駛、車牌號碼2812-JT 號、沿敦煌路由東往西行
    之自小客車，使原告因衝力而撞及前擋風玻璃，受有頭部外
    傷之傷害之事實，業據提出診斷證明書1 件為證，且經本院
    依職權調閱系爭車禍之道路交通事故現場圖、道路交通事故
    補充資料表、交通事故談話紀錄表、現場照片等核閱無訛，
    應堪信為真實。惟原告所以受有頭部外傷，係因訴外人施逸
    明緊急煞停所生之衝力，致其撞及擋風玻璃所致，據原告於
    台灣士林地方法院檢察署94年偵字第9223號偵查時證稱「（
    問）車禍發生之前，你在做什麼？（答）當時我坐在車上，
    要繫安全帶，準備坐好，然後就突然被撞，我就不知道發生
    什麼事。（問）當時你有看前方嗎？（答）沒有，我在綁安
    全帶。」顯見車禍發生之時，原告正在綁安全帶，衡諸常情
    ，如其當時已繫好安全帶，當不致於因衝力致其頭部撞及前
    擋風玻璃，故係其尚未繫好安全帶之際，恰發生本件碰撞事
    故，是原告就系爭損害之擴大應認與有過失。本院審酌兩造
    就系爭損害發生原因力之大小，認應由被告負擔60％之責任
    ，由原告負擔40％之責任。
三、按因故意或過失，不法侵害他人之權利者，負損害賠償責任
    。不法侵害他人之身體或健康者，對於被害人因此喪失或減
    少勞動能力或增加生活上之需要時，應負損害賠償責任。又
    不法侵害他人之身體、健康、名譽、自由、信用、隱私、貞
    操，或不法侵害其他人格法益而情節重大者，被害人雖非財
    產上之損害，亦得請求賠償相當之金額。民法第184 條第1
    項前段、第193 條第1 項、第195 條第1 項前段定有明文。
    本件原告因被告駕車不慎而受有頭部外傷之傷害，其自得依
    據前開規定請求損害賠償。以下審酌其金額：
  (一)交通費275 元部分：訴外人施逸明所駕駛之車牌號碼2812-J
    T 號為原告所有，該車輛因此次車禍受損，原告因而無法使
    用而支出計程車費275 元，業據其提出收據2 件為證，自屬
    必要，應予准許。
  (二)工作損失10,800元部分：原告於92年12月間之薪資為35,131
    元，有原告提出之薪資明細表及存摺明細各1 件為證，其自
    承擔任售貨員，每月平均上班25日，全勤獎金每月為1,000
    元，是其以月薪35,000元計算，每日平均工資為1400元，應
    屬合理。而其曾先後於93年12月30日、94 1月13日、5 月14
    日、5 月16日至馬偕醫院就診、於94年4 月6 日、4 月21日
    、5 月5 日至新光醫院就診，有原告提出之診斷證明書及附
    於前開偵查卷內之馬偕醫院診斷證明書可稽，是其請求7 日
    之工資損失9,800 元應屬有據。又由其所提出之93年1 月份
    薪資單觀之，確實有「全勤獎金」乙欄，原告因車禍請假，
    致其無法領得全勤獎金，亦符一般薪資給付之常情。是其主
    張因車禍就診而受有94年4 月、5 月全勤獎金各1,000 元之
    損害，亦屬有據，應予准許。
  (三)精神慰撫金部分：
    按慰撫金之賠償得參酌雙方身分、資力與加害程度及其他各
    種情形核定相當之數額，最高法院著有51年台上字第223 號
    判例要旨可資參照。本院審酌(1)原告係專科畢業、車禍發生
    時係擔任銷售員，現則擔任收銀員，目前月薪22,000元左右
    ，93年所得為177,781 元、名下有汽車一部（見本院卷第56
    至57頁財產所得調件明細表）。(2)被告高中畢業，從商（見
    前開偵卷第6 頁），93年所得為192,000 元，名下無不動產
    （見本院卷第58、59頁財產所得調件明細表）。(3)被告未注
    意車前狀況、轉彎車未讓直行車先行，未靠右行駛之過失情
    事(4)兩造之身分、資力與加害程度及其他一切情形，認原告
    請求精神慰撫金86,925元，殊嫌過高，應予核減為40,000元
    ，原告逾此數額之請求，為無理由，不應准許。
  (四)綜上，原告因此次傷害支出交通費275 元、受有工作損失10
    ,800 元 及得請求精神慰撫金40,000元，共計為51,075元，
    惟其應負擔40％之過失責任，故被告應賠償原告之金額為30
    ,645 元 （計算式如下：51,075*60 ％=30,645） 。
四、從而，原告依據侵權行為之法律關係請求被告給付30,645元
    ，為有理由，應予准許，餘此部分之請求，即屬無據，應予
    駁回。
五、本件係適用小額訴訟程序所為被告部分敗訴之判決，就原告
    勝訴部分，應依職權宣告假執行，並依職權定本件訴訟費用
    額為1,000 元（第一審裁判費1,000 元），應由被告負擔10
    分之3即300元，餘由原告負擔。
中　　華　　民　　國　　96　　年　　4 　　月　　13　　日
                  民事第一庭  法  官  藍雅清
以上正本證明與原本無異。
如不服本判決，應於送達後20日內，向本院提出上訴狀並應記載
上訴理由，表明關於原判決所違背之法令及其具體內容與依訴訟
資料可認為原判決有違背法令之具體事實，如於本判決宣示後送
達前提起上訴者，應於判決送達後20日內補提上訴理由書（須附
繕本）。
中　　華　　民　　國　　96　　年　　4 　　月　　17　　日
                              書記官  黃王雅寬
